【裁判字號】    98,簡附民,216
【裁判日期】    990514
【裁判案由】    著作權法
【裁判全文】
臺灣板橋地方法院刑事附帶民事判決   98年度簡附民字第216號
原      告  瑞影企業股份有限公司
法定代理人  甲○○
訴訟代理人  丙○○
            戊○○
被      告  丁○○
            乙○○
上列被告因違反著作權法案件（98年度簡字第4712號），經原告
提起附帶民事訴訟，請求損害賠償，本院於中華民國99年4 月30
日言詞辯論終結，判決如下：
   主  文
被告應連帶給付原告新臺幣肆萬捌仟元，及自民國九十八年六月
二十八日起至清償日止，按週年利率百分之五計算之利息。
原告其餘之訴駁回。
本判決第一項得假執行。
原告其餘假執行之聲請駁回。
    事實及理由
壹、程序方面：
    被告丁○○未於言詞辯論期日到場，核無民事訴訟法第386
    條所列各款情形，爰依原告之聲請，由其一造辯論而為判決
    。
貳、實體方面：
一、原告起訴主張：被告侵權行為之事實，引用刑事聲請簡易判
    決處刑書就被告犯罪事實之記載。又被告之侵害著作權行為
    ，使原告受有損害，因不易舉證損失，爰依著作權法第88條
    等規定，聲明請求：被告兩人連帶賠償新臺幣（下同）50萬
    元，及自本件附帶民事訴訟起訴狀繕本送達被告之翌日起至
    清償日止，按週年利率百分之五計算之遲延利息。
二、被告丁○○經合法通知，未於言詞辯論期日到場，亦未提出
    任何書狀表示，惟於本件刑事案件警詢中辯稱：渠向被告乙
    ○○承租伴唱機時即有系爭伴唱歌曲，渠不知係未經著作權
    人同意之盜版侵權歌曲；另被告乙○○則以：渠不否認有以
    擅自出租及擅自公開演出之方式與被告丁○○共同侵害原告
    之著作權，但原告所提出之賠償金額過高，渠無法接受等語
    置辯，並答辯聲明：請求駁回原告之訴暨假執行之聲請。
三、經查：
    (一)如附表所示歌曲，係原告向豪記公司及娛樂線公司取得音
      樂著作之專屬授權而享有重製、出租等著作財產權，告訴
      人於附表所示之專屬授權期間內，得將如附表所示歌曲重
      製為營業用MIDI伴唱產品，並得於台、澎、金、馬地區散
      布、出租、授權營業場所作為公開演出、公開上映使用等
      情，業據原告瑞影公司之刑事告訴代理人於警詢及偵查中
      指述明確，並有原告之營利事業登記證、獨家發行權暨專
      屬授權證明書1 份、授權證明書3 份等在卷可稽，是此部
      分之事實，足堪認定。
    (二)又被告乙○○以每台5000元之代價，經「張國興」介紹自
      「彭俊達」處購入其內重製有如附表所示歌曲之伴唱機，
      並自97年7 月15日起以每月5000元之代價出租予被告丁○
      ○，擺放在臺北縣蘆洲市○○路181 號被告丁○○所經營
      之「ㄚ姐練歌坊」內，供不特定客人消費點唱，前3 月所
      得租金利潤之一半分歸「彭俊達」及「張國興」所有，嗣
      於97年9 月9 日為警持搜索票在上址查獲，並扣得上開伴
      唱機1 台、點歌簿1 本、點歌鍵盤1 台及電視螢幕1 台等
      情，業據被告乙○○供承在卷，核與被告丁○○之供詞互
      核相符。此外，復有現場蒐證照片及上開扣案物可資佐證
      ，被告乙○○本件侵害著作權之行為，堪以認定。
    (三)至被告丁○○雖辯稱不知所承租之伴唱機內有盜版重製歌
      曲云云，惟查其前於95年間即曾因在所經營之餐廳內擺放
      內有違法重製歌曲之伴唱機，經臺灣板橋地方法院檢察署
      檢察官以95年度偵字第4888號聲請以簡易判決處刑，有該
      聲請簡易判決處刑書1 份附卷可參，是被告丁○○應可知
      悉倘非向與原告公司合法簽約之「放台主」簽約承租伴唱
      機，而係向來路不明之人士承租，則所承租之伴唱機極有
      可能含有非法重製歌曲，竟仍在未簽訂任何租賃契約，亦
      未要求被告乙○○出示任何明文件，用以證明伴唱機內所
      收錄之歌曲均經著作財產權人授權或同意之情況下，向被
      告乙○○承租上開伴唱機，並擺放於經營之「ㄚ姐練歌坊
      」供不知情之不特定客人消費點播上揭歌曲，足認被告丁
      ○○確有以公開演出之方法，侵害原告著作財產權之不確
      定故意，其本件侵害著作權之行為，亦堪認定。
    (四)按「因故意或過失不法侵害他人之著作權或製版權者，負
      損害賠償責任。數人共同不法侵害者，連帶負賠償責任；
      前項損害賠償，被害人得依下列規定擇一請求︰一、依民
      法第216條 之規定請求。但被害人不能證明其損害時，得
      以其行使權利依通常情形可得預期之利益，減除被侵害後
      行使同一權利所得利益之差額，為其所受損害。二、請求
      侵害人因侵害行為所得之利益。但侵害人不能證明其成本
      或必要費用時，以其侵害行為所得之全部收入，為其所得
      利益；依前項規定，如被害人不易證明其實際損害額，得
      請求法院依侵害情節，在1 萬元以上100 萬元以下酌定賠
      償額。如損害行為屬故意且情節重大者，賠償額得增至
      500 萬元。」著作權法第88條定有明文。本件被告兩人以
      意圖出租而擅自以重製之方法侵害他人之著作財產權，及
      擅自公開演出等方式，共同侵害原告之著作財產權之事實
      ，既經認定，且兩人所為之侵害行為態樣雖不盡相同，但
      渠等係以將被告乙○○所出租之伴唱機放置於被告丁○○
      所經營之店面，供不特定顧客而為公開演出之方式，藉以
      侵害原告之著作財產權，兩人之行為仍屬共同侵權原告之
      著作權，是原告依前揭規定，訴請被告兩人連帶負賠償責
      任，即屬有據。然原告並未能舉證其所受之損害額為何，
      而被告復未陳報其侵害行為所得利益，足認原告確實不易
      證明其損害。是以，本件應適用著作權法第88條第3 項規
      定以定賠償額。換言之，由法院應被害人之請求，依職權
      在法律限制之範圍內酌定賠償額。
    (五)執此，經審酌原告訴訟代理人戊○○稱：機台設備的租金
      是放台主自己的利潤，原告公司只會收取伴唱系統軟體的
      租金，又原告公司每套伴唱系統每年租金為1 萬6200元，
      折合每月之價格係為1350元，並有原告提出之97年10月份
      MIDI對帳單（經銷商件）1 紙為證；另參以被告乙○○稱
      其向「彭俊達」取得伴唱機之費用係5000元，復再以每月
      5000元出租予被告丁○○之事實，乃為兩造所不爭執；再
      酌量被告兩人共同侵害原告享有著作權之歌曲共計有8 首
      ，上開歌曲均係96年底至97年初甫銷售發行之新曲；侵害
      著作權之期間，則係自97年7 月15日起至同年9 月9 日止
      ，尚未滿2 月，且被告乙○○所出租侵害原告著作權之伴
      唱設備僅有1 台，而被告丁○○將之所放置之「ㄚ姐練歌
      坊」乃係私人經營之一般店面，規模不大，原告受害情節
      非屬重大等一切情狀，認原告得請求被告連帶之賠償額，
      應以每首6000元計算為適當，從而被告應賠償之總額為4
      萬8000元。
    (六)是原告請求被告兩人連帶賠償4 萬8000元部分，為有理由
      ，應予准許，超過此數額之請求，即屬無據。
五、綜上所述，原告主張被告共同侵害其之著作權事實，尚屬可
    採，其依著作權法第88條侵權行為之法律關係，請求被告連
    帶給付原告4 萬8000元，及自起訴狀繕本送達翌日即98年6
    月28日起至清償日止，按年息百分之5 計算之利息，為有理
    由，應予准許；逾此部分之請求，則非正當，應予駁回。
六、本判決主文第一項所命給付之金額及價額因未逾50萬元，依
    民事訴訟法第389 條第1 項第5 款規定，應依職權宣告假執
    行。至原告就敗訴部分所為假執行之聲請，因訴之駁回而失
    所依據，不予准許。
七、據上論結，本件原告之訴為一部有理由，一部無理由，爰依
    刑事訴訟法第502 條、第491 條第10款，民事訴訟法第385
    條第1項前段、第389 條第1 項第5 款，判決如主文。
中    華    民    國    99    年    5     月    14    日
                  刑事第二十三庭  法  官  黃司熒
以上正本證明與原本無異。
如不服本判決應於收受判決後10日內向本院提出上訴書狀，並
應敘述具體理由。其未敘述上訴理由者，應於上訴期間屆滿後
20日內向本院補提理由書（均須按他造當事人之人數附繕本）
「切勿逕送上級法院」。
                                  書記官  李逸翔
中    華    民    國    99    年    5     月    14    日
附表
┌──┬───────┬─────────────┐
│編號│歌曲名稱      │專屬授權期間              │
├──┼───────┼─────────────┤
│ 1  │前途          │97年1 月30日至98年1 月29日│
├──┼───────┼─────────────┤
│ 2  │勇敢          │97年1 月10日至98年1 月9 日│
├──┼───────┼─────────────┤
│ 3  │出賣          │97年3 月7 日至98年3 月6 日│
├──┼───────┼─────────────┤
│ 4  │醉過          │同上                      │
├──┼───────┼─────────────┤
│ 5  │黃昏          │97年5 月9 日至98年5 月8 日│
├──┼───────┼─────────────┤
│ 6  │今生今世      │97年3 月7 日至98年3 月6 日│
├──┼───────┼─────────────┤
│ 7  │攏是為你啦    │97年5 月9 日至98年5 月8 日│
├──┼───────┼─────────────┤
│ 8  │愛情甘講已經過│97年4 月17日至98年4 月16日│
└──┴───────┴─────────────┘

司法院資訊處製作；財團法人民間司法改革基金會備份。
